臺灣臺中地方法院民事判決　　　　　　　96年度重訴字第20號
原　　　告　丁○○
法定代理人　丙○○
訴訟代理人　李思樟律師
被　　　告　乙○○
　　　　　　　　　　　　2巷3.
兼上一人之
法定代理人　甲○○
　　　　　　　　　　　　2巷3.
上列當事人間請求損害賠償事件，本院於民國96年4月23日言詞
辯論終結，判決如下：
    主      文
被告應連帶給付原告新臺幣壹仟零伍拾壹萬陸仟陸佰肆拾貳元，
及自民國96年1月30日起至清償日止按週年利率百分之五計算之
利息。
原告其餘之訴駁回。
訴訟費用由被告連帶負擔百分之八十九，餘由原告負擔。
本判決第一項及命被告連帶負擔訴訟費用部分，於原告以新臺幣
參佰伍拾萬元為被告供擔保後，得假執行。
原告其餘假執行之聲請駁回。
    事實及理由
壹、程序事項：
    被告經合法通知，未於言詞辯論期日到場，核無民事訴訟法
    第386條各款所列情形，爰依原告之聲請，由其一造辯論而
    為判決。
貳、兩造爭執要旨：
  一、原告主張：
    (一)被告乙○○為未成年人，於民國（下同）94年10月14日
        晚上10時許，在台中縣和平鄉○○村○○路○段戊○巷
        28號之「戊○卡拉OK店」飲酒唱歌，酒酣耳熱之際，不
        知何故即毆打原告，致原告受有頭部外傷合併顱內出血
        及肋骨骨折之傷害，經開顱手術清除顱內血腫後，仍意
        識昏迷。嗣於94年12月8日出院後，因受前開傷害，日
        常生活起居需專人24小時看護，即住在己○安養中心至
        今。被告之毆打行為，致原告心神喪失，現屬重度身心
        障礙，業經臺灣臺中地方法院95年度禁字第326號民事
        裁定宣告禁治產。而原告為禁治產人，無行為能力，乃
        由其配偶為監護人。
    (二)被告乙○○毆打原告，致原告受有前開重傷害，業經臺
        灣臺中地方法院少年法庭95年度少護字第390號認定明
        確，從而被告乙○○係故意不法侵害原告之權益，足堪
        認定；又原告所受重傷害與被告乙○○之故意傷害行為
        有相當因果關係，依民法第184條第1項前段規定，被告
        乙○○對原告負有損害賠償責任。另被告乙○○為侵權
        行為時係未成年人，為限制行為能力人，且其行為當時
        已將近18歲，應認知動手打人係法所不許，已有相當之
        識別能力，而被告甲○○為被告乙○○之母，乃乙○○
        之法定代理人，依民法第187條第1項規定，被告甲○○
        自應與被告乙○○連帶負損害賠償責任。茲依民法第19
        3條第1項及第195條第1項之規定，請求被告2人連帶賠
        償如下之損害：
        1.醫療費用19,294元：此有中國醫藥大學附設醫院收據
          7 紙可參。
        2.看護費用4,552,161元：
          (1)原告起訴前之看護費用326,250元：原告受傷後，
            自94年10月15日受傷住院起至同年12月8日出院止
            ，日常生活皆需專人照顧；另原告從出院後至起訴
            前（即96年1月1日）皆住在己○安養中心受專人照
            顧日常生活，故原告自94年10月15日至96年1月1日
            止，共計受專人看護1年又2個半月，以每月看護費
            22,500元計，上開期間之看護費用為326,250元（
            計算式：22,500× (14＋1/2)=326,250）。
          (2)原告起訴後之看護費用4,206,617元：原告昏迷指
            數為5至6分，終其一生皆需受他人照料日常生活，
            參考國人平均壽命在93年時為73.6歲，故原告自起
            訴後（即96年1月2日）至73.6歲止，尚有餘命22年
            又11月餘，為方便計算即以23年為原告所賸之餘命
            ，又23年之霍夫曼係數為15.580062，爰依霍夫曼
            式扣除依法定利率計算中間利息計算，原告可一次
            請求之看護費用為4,206,617元（計算式：22,500
            ×12×15.580062＝4,206,617，小數點以下四捨五
            入）。
           綜上，原告可請求之看護費用合計為4,532,867
             元（計算式：326,250＋4,206,617＝4,532,867
             ）。
       3.喪失勞動能力之損害5,300,722元：原告任職於林務局
         ，94年度之年薪為629,118元，故原告每月薪資為52,4
         27元（計算式：629,118÷12＝52,426.5，小數點以下
         四捨五入）。而原告受有前開傷害終身無法再工作，
         故減少之勞動能力比率為100%；又以原告可工作至60
         歲計算，原告自受傷後至60歲尚有10年又6個月餘之工
         作年齡，為方便計以原告尚有126個月之工作年齡，而
         126個月之霍夫曼係數為101.00000000，依霍夫曼式扣
         除依法定利率計算中間利息計算，原告可一次請求減
         少之勞動能力損失為5,300,722元（計算式：52,427×
         101.00000000＝5,300,722.2，小數點以下四捨五入）
         。
       4.非財產上之損害（即慰撫金）200萬元：原告雖與植物
         人無異，然生理上所受之損害仍不可言喻，僅因腦部
         功能受損無法表達，故原告受有非財產上之損害甚明
         ，爰請求慰撫金200萬元。
    (三)為此，提起本件訴訟，並聲明：(1)被告2人應連帶應給
        付原告11,852,883元，及自起訴狀繕本送達被告之翌日
        （即96年1月30日）起至清償日止按週年利率百分之五
        計算之利息；(2)願供擔保，請准宣告假執行。
  二、被告未於言詞辯論期日到場，亦未提出書狀為任何聲明或
      陳述。
參、得心證之理由：
  一、原告主張其於上揭時地遭被告乙○○毆打致重傷之事實，
      業據原告提出中國醫藥大學附設醫院之診斷證明書及本院
      95年度禁字第326號民事裁定為證；且被告乙○○所為重
      傷害行為，業經本院94年度少調字第1023號少年保護事件
      調查明確，並經本院95年度少護字第390號裁定被告乙○
      ○交付保護管束在案，此經本院調閱該少年案卷查明無誤
      。故原告主張之前開事實，堪信為真正。
  二、按民法第184條第1項前段規定：「因故意或過失，不法侵
      害他人之權利者，負損害賠償責任。」又第187條第1項前
      段規定：「無行為能力人或限制行為能力人，不法侵害他
      人之權利者，以行為時有識別能力為限，與其法定代理人
      連帶負損害賠償責任。」茲查，被告乙○○係77年10月31
      日出生，為滿七歲以上之未成年人，且尚未結婚，故為限
      制行為能力人，其母即被告甲○○乃被告乙○○之法定代
      理人。而被告乙○○於本件侵權行為當時，已為十七歲之
      限制行為能力人，顯有識別能力；被告甲○○身為乙○○
      之法定代理人，卻任由乙○○於夜間在卡拉OK店飲酒，顯
      然未盡其監督義務。從而原告主張被告甲○○應與被告乙
      ○○就原告所受損害負連帶賠償責任，於法尚無不合。
  三、又按不法侵害他人之身體或健康者，對於被害人因此喪失
      或減少勞動能力，或增加生活上之需要時，應負損害賠償
      責任；又不法侵害他人之身體、健康、名譽、自由、信用
      、隱私、貞操，或不法侵害其他人格法益而情節重大者，
      被害人雖非財產上之損害，亦得請求賠償相當之金額，民
      法第193條第1項、第195條第1項前段分別定有明文。原告
      於前揭時地遭被告乙○○毆打致重傷（已呈植物人狀態，
      本院95年度禁字第326號民事裁定參照），其請求被告2人
      賠償醫療費用、看護費用、喪失勞動能力之損害及非財產
      上之損害（即慰撫金）等，於法即無不合。茲將原告之請
      求，分別說明如下：
    (一)醫療費用：原告提出中國醫藥大學附設醫院之醫療費用
        收據7紙，共計19,294元，經核均屬必要醫療費用。
    (二)看護費用：
        1.原告起訴前之看護費用：原告受傷後，自94年10月15
          日住院至同年12月8日出院，日常生活皆需專人照顧
          ；另原告從出院後至起訴前（即96年1月1日）皆住在
          己○安養中心受專人照顧日常生活，故原告自94年10
          月15日至96年1月1日止，共計受專人看護1年又2個半
          月，以每月看護費22,500元計算（己○安養中心屬委
          託照顧病人切結書所列每月之照顧費15,000元+氧氣
          機3,000元+抽痰管1,000元+尿布、看護墊3,500元，
          合計22,500元），該期間之看護費用為326,250元（
          計算式：22,500× (14+1/2)=326,250）。
        2.原告起訴後之看護費用：原告昏迷指數為五至六分，
          無法自我照顧（本院95年度禁字第326號民事裁定參
          照），終其一生皆需由他人照料日常生活。而原告係
          45年4月18日出生，於96年1月2日起訴時，其年齡為
          50歲8個月又13日（以50.7歲計算），依據行政院內
          政部統計處於94年12月12日公布之平均壽命表所示，
          臺灣地區男性之平均壽命為73.6歲，則原告尚有餘命
          22.9年（以23年為計算）。而23年之第一年不扣除中
          間利息霍夫曼係數為15.0000000，以此計算原告可一
          次請求之看護費用為4,206,617元（計算式：22,500
          元/月×12月/年×15.0000000＝4,206,617元，元以
          下四捨五入，下同）。
        3.綜上，原告可請求之看護費用合計為4,532,867元（
          計算式：326,250＋4,206,617＝4,532,867）。
    (三)喪失勞動能力之損害：原告受前開傷害，已呈植物人狀
        態，終身無法再工作，故已完全喪失勞動能力，誠無疑
        義。茲查，原告自67年5月24日起任職於行政院農業委
        員會林務局東勢林區管理處擔任技術士，於96年1月16
        日自願退休，最後任職薪資為41,827元，此有該處96年
        2月15日勢人字第0963101331號函在卷可憑。而原告雖
        然於96年1月16日自願退休，但此顯然是因原告已喪失
        工作能力所致，原告若非受有本件重傷害，依其任職之
        機關及工作性質，通常情形應可工作至60歲。又原告最
        後任職薪資雖然為每月41,827元，但原告自94年10月14
        日受傷至96年1月16日退休，期間有一年三個月並未實
        際工作，故最後任職薪資每月41,827元，尚難認為是原
        告受傷當時之薪資所得，而應以原告94度薪資扣繳憑單
        所載年度給付淨額623,859元認定其年度薪資所得，較
        屬適宜。而原告係45年4月18日出生，於94年10月14日
        受傷當時，其年齡為49歲又6個月，以原告可工作至60
        歲計算，原告自受傷後至60歲尚有10年又6個月之工作
        年齡。惟因原告受傷初期，其服務單位應有照常給薪一
        段時日，故其喪失勞動能力損害之勞動年數，即以10年
        為計算，較為適當。而10年之第一年不扣除中間利息霍
        夫曼係數為8.00 00000，以此計算原告可一次請求之喪
        失勞動能力損害為5,164,481元（計算式：623,859×8.
        0000000＝5,164,481）。
    (四)非財產上之損害（即慰撫金）：原告因遭被告毆打致重
        傷，已成植物人狀態，日常生活無法自理，不論進食或
        大、小便，均需仰賴他人；且認知功能有極重度障礙，
        已難於感受並分享親情的快樂，其於身體及精神上均受
        到極大折磨與痛苦。本院審酌：(1)原告於事發當日因喝
        酒而與被告乙○○發生口角衝突，因而遭被告乙○○毆
        打成重傷；(2)原告所受傷害程度；(3)原告自67年5月24
        日起任職於林務局東勢林管處，因本件傷害事故於96年
        1月16日自願退休，最後任職薪資為41,827元；(4)被告
        乙○○為泰雅族原住民，國中畢業後未再升學，以洗車
        、種水果維生，每月所得約22,000元，與女友庚○○育
        有一子（二人未結婚）；(5)被告甲○○居住在梨山山區
        的戊○部落，以種水果務農維生等情事，認為原告請求
        慰撫金200萬元，尚屬過高，應以80萬元為適當。
  四、據上所述，原告因被告乙○○之傷害行為所得請求之損害
      賠償為10,516,642元（計算式：醫療費用19,294元＋看護
      費用4,532,867元＋喪失勞動能力之損害5,164,481元＋慰
      撫金800,000元＝10,516,642元）。
  五、又按給付有確定期限者，債務人自期限屆滿時起，負遲延
      責任。給付無確定期限者，債務人於債權人得請求給付時
      ，經其催告而未為給付，自受催告時起，負遲延責任。其
      經債權人起訴而送達訴狀，或依督促程序送達支付命令，
      或為其他相類之行為者，與催告有同一之效力，民法第22
      9條第1項、第2項定有明文。又遲延之債務，以支付金錢
      為標的者，債權人得請求依法定利率計算之遲延利息。但
      約定利率較高者，仍從其約定利率。應付利息之債務，其
      利率未經約定，亦無法律可據者，週利利率為百分之五，
      民法第233條第1項、第203條亦有明定。本件原告對被告
      之侵權行為損害賠償債權，核屬無確定期限之給付，自應
      經原告之催告而未為給付，被告始負遲延責任。準此，原
      告請求被告2人自起訴狀繕本送達之翌日即96年1月30日起
      ，按週年利率百分之五計付遲延利息，核無不合。
  六、綜上所述，原告請求被告2人應連帶給付10,516,642元，
      及自起訴狀繕本送達被告之翌日（即96年1月30日）起至
      清償日止按週年利率百分之五計算之遲延利息，為有理由
      ，應予准許。其餘逾此部分之請求，為無理由，應予駁回
      。
  七、原告陳明願供擔保請准宣告假執行，於原告勝訴部分（即
      本判決主文第一項及命被告連帶負擔訴訟費用部分），核
      無不合，爰酌定相當擔保金額准許之。至於原告敗訴部分
      ，其假執行之聲請，因失所依附，應予駁回。
肆、一造辯論、訴訟費用負擔及宣告假執行之依據：民事訴訟法
    第385條第1項前段、第79條、第85條第2項、第390條第2項
    。
中　　華　　民　　國　　96　　年　　5 　　月　　7 　　日
                  民事第三庭    法  官  游文科
正本係照原本作成。
如對本判決上訴，須於判決送達後20日內向本院提出上訴狀。
中　　華　　民　　國　　96　　年　　5 　　月　　7 　　日
                                書記官    謝坤冀
